臺灣高等法院刑事判決　　　　　　　　94年度上訴字第1227號
上　訴　人　乙○○
即　被　告
上列上訴人因毒品危害防制條例案件，不服臺灣新竹地方法院93
年度訴字第597號，中華民國94年3月21日第一審判決（起訴案號
：臺灣新竹地方法院檢察署93年度毒偵字第1010號），提起上訴
，本院判決如下：
    主  文
原判決撤銷。
乙○○施用第一級毒品，累犯，處有期徒刑壹年貳月。
    事  實
一、乙○○曾有違反麻醉藥品管理條例、槍砲彈藥刀械管制條例
    、毒品危害防制條例、竊盜等前科，最近一次係因竊盜案件
    經臺灣高等法院以91年度上易字第915號判決判處有期徒刑
    六月確定，於民國（下同）91年6月20日易科罰金執行完畢
    。又因毒品案件，經臺灣高等法院以87年度上訴字第1418號
    裁定送觀察、勒戒後，認有繼續施用毒品之傾向，裁定令入
    戒治處所施以強制戒治後，裁定停止戒治交付保護管束，嗣
    保護管束期滿後經臺灣高等法院判決免刑確定，復於五年內
    再犯施用第二級毒品罪，經臺灣新竹地方法院以89年度毒聲
    字第2273號裁定送強制戒治，並以89年度竹東簡字第197號
    判決判處有期徒刑六月確定，於91年1月14日易科罰金執行
    完畢，強制戒治部分則經臺灣新竹地方法院以90年度毒聲字
    第1385號裁定停止戒治交付保護管束，於90年12月14日保護
    管束期滿。並另於92年間因施用第二級毒品安非他命，經臺
    灣新竹地方法院以92年毒聲字第601號裁定強制戒治，並由
    臺灣新竹地方法院92年10月6日判決有期徒刑六月確定，於
    93 年7月8日執行完畢。
二、乙○○於強制戒治執行完畢釋放後五年內，復基於施用第一
    級毒品海洛因與施用第二級毒品安非他命之犯意，於93年9
    月4日晚上8時許往前回溯26小時內之某時，在其新竹縣竹東
    鎮○○里○○鄰○○路83巷11號之住處，將海洛因與安非他命
    放在來訪友人甲○○所有吸食器內燃燒使成煙霧，再吸取該
    海洛因與安非他命煙霧之方式，同時施用第一級毒品海洛因
    與第二級毒品安非他命一次，為警於93年9月4日晚上8時許
    ，在其住處查獲。
三、案經新竹市警察第二分局報請臺灣新竹地方法院檢察署檢察
    官偵查起訴。
    理  由
一、程序部分：
(一)、按對於判決之一部上訴者，其有關係之部分，視為亦已上訴
    ，刑事訴訟法第348條第2項定有明文。是以實質上或裁判上
    一罪之案件，僅就其一部分上訴者，依上規定，其效力仍及
    於全部。縱上訴人於上訴後判決前，撤回其一部之上訴，依
    審判不可分之原則，法院仍得就其全部加以審判，不生撤回
    之效力。本件上訴人即被告乙○○所犯施用第一級毒品與第
    二級毒品罪名，有想像競合犯之裁判上一罪關係（詳如下述
    ），應從一重之施用第一級毒品罪處斷。而被告對原審判決
    之施用第一級毒品與施用第二級毒品全部提起上訴後，雖於
    本院撤回對於施用第二級毒品部分之上訴，然其所犯施用第
    一級毒品與施用第二級毒品二罪之間既有想像競合犯關係，
    為裁判上一罪。依上開規定及說明，並不生撤回該施用第二
    級毒品部分上訴之效力。是上訴審法院仍應並就其所犯施用
    第一級毒罪與施用第二級毒品罪全部加以審判，始為合法。
    亦即被告就施用第一級毒品部分上訴，與該部分有裁判上一
    罪關係之施用第二級毒品部分亦視同上訴，被告就施用第二
    級毒品部分在本院所為之撤回上訴，並不生撤回之效力，是
    施用第二級毒品部分尚未確定，仍屬本院審理範圍，先予敘
    明。
(二)、上訴人即被告上訴雖稱：「被告於93年度上易字第1551號93
    年12月30日判決確定前之93年9月4日，又犯下本案，應就本
    件為免訴判決」等語，然查，本院93年度上易字第1551號判
    決所認定之事實為：「被告於強制戒治執行完畢釋放後之五
    年內，於92年10月29日下午6時30分採尿時起往前回溯96小
　　時內之某時不詳地點施用第二級毒品安非他命一次，嗣於92
  　年10月29日下午6時許，為警持搜索票至其位於新竹縣竹東
    鎮○○里○○路83巷11號住處搜索，於三樓沙發後地面上搜
    得第二級毒品安非他命毛重0.2公克而扣押在案，經當場逮
    捕並遞解至警局採尿送驗後呈甲基安非他命陽性反應，而查
    獲上情」，該案之犯罪時間與本件犯罪時間即93年9月4日晚
    上8時許往前回溯26小時內之某時，相距近一年，其間被告
    於93年1月9日入監執行，而於93年7月8日出監，有被告全國
    前案紀錄表在卷可查，顯見被告就本院93年度上易字第1551
    號判決所認定之事實與本件犯罪事實，並非基於概括犯意為
    之，而無連續犯之裁判上一罪法律關係，此部分被告上訴所
    陳，尚非可取。
二、訊據上訴人即被告乙○○對於前開時地，同時施用第一級與
    第二級毒品安他命一次之事實坦承不諱，且查：
(一)、被告於前開時地遭查獲後，同日晚上8時40分許，所採集之
    尿液經送檢驗均確呈嗎啡（海洛因人體代謝物）及甲基安非
    他命陽性反應，有新竹市警察局辦理煙毒、麻醉藥品案尿液
    送檢人真實姓名代號對照表、國防部憲兵司令部刑事鑑識中
    心93年11月9日 (93)安鑑字第00086號鑑驗通知書等在卷為
    憑（93年度毒偵字第1010號卷第65、67頁）。
(二)、按「海洛因經注射入人體後，約80％於24小時內自尿中排出
    ，一般而言，尿液中能否驗出嗎啡陽性反應其投與量、投與
    途徑、採尿時間、個人體質及檢驗方法之靈敏度有關，國外
    曾有文獻報導注射6毫克之海洛因鹽酸鹽，其代謝物嗎啡之
    平均可檢出時限約為26小時（最低檢出量為300ng/ml）」，
    有行政院衛生署藥物食品檢驗局（81）藥檢壹字第8114885
    號函在卷可稽；是經採尿檢驗呈嗎啡陽性反應者，通常可認
    其人於採尿前26小時內有施用海洛因，被告之尿液經鑑定之
    結果既有嗎啡陽性反應，於採尿時回溯26小時，至少應有一
    次施用海洛因之犯行。
(三)、復有被告施用海洛因、安非他命所用為其友人甲○○所有之
    吸食器扣案可稽，且被告所稱同時施用海洛因及安非他命等
    語，核於使用遠距分別訊問之在監執行證人甲○○所證情節
    相符，足認被告所陳與事實相符。
(四)、被告有事實欄所載觀察勒戒、強制戒治執行完畢釋放之執行
    紀錄，有刑案資料查註紀錄表、全國施用毒品案件紀錄表、
    受觀察勒戒人毒品及前科紀錄簡列表、臺灣高等法院被告全
    國前案紀錄表等在卷可參，被告係在強制戒治執行完畢釋放
    後五年內再犯施用毒品罪。
(五)、綜上，本案事證明確，被告犯行洵堪認定，應依法論科。
三、論罪科刑部分：
(一)、核被告乙○○施用海洛因、安非他命毒品，所為係犯毒品危
    害防制條例第10條第1項施用第一級毒品罪、同條第2項之施
    用第二級毒品罪。被告非法施用第一級毒品、第二級毒品前
    後，非法持有第一級毒品、第二級毒品之低度行為，為其施
    用第一級毒品、第二級毒品之高度行為所吸收，不另論罪；
    其以一施用毒品行為同時施用兩種不同之毒品，侵害兩個不
    同之社會法益，觸犯兩個不同之施用毒品罪名，為想像競合
    犯，應依刑法第55條之規定，應依較重之毒品危害防制條例
    第10條第1項施用第一級毒品罪一罪處斷（93年度台上字第
    6839號判決參照）。公訴意旨認被告就所犯第一級毒品、第
    二級毒品二罪間犯意各別，構成要件互異，應屬數罪併罰關
    係云云，因與事證不符尚非可取。被告有事實欄所載有徒刑
    執行完畢之前科，有臺灣高等法院被告全國前案紀錄表在卷
    可參，其於有期徒刑執行完畢五年內，再犯本件有期徒刑以
    上之罪，應依刑法第47條規定論以累犯，依法加重其刑。
(二)、原審予被告論罪科刑固非無見，惟查，被告係以一行為同時
    施用施用海洛因及安非他命，應僅論以一罪，原審未及訊問
    證人，予被告分論併罰，容有未洽，是被告上訴意旨以此指
    摘原判決不當，尚非無理由，則原判決既有可議，自應將原
    判決予以撤銷改判。爰審酌被告已迭因施用毒品經判刑執行
    ，並多次執行觀察勒戒強制戒治，仍不知悔改，未能痛下決
    心拒用毒品，顯然自制力薄弱，其所為係戕害自身身心健康
    ，犯罪手段、情節及所生危害均尚非重大，參以其犯罪後坦
    承部分犯行等一切情狀，量處有期徒刑壹年貳月。
四、據上論斷，應依刑事訴訟法第369條第1項前段、第364條、
    第299條第1項，毒品危害防制條例第10條第1項、第2項，刑
    法第11條前段、第55條，判決如主文。
本案經檢察官王安明到庭執行職務。
中　　華　　民　　國　　94　　年　　6　　月　　 1 　　日
　　　　　　　　　刑事第十七庭審判長法　官  吳啟民
　　　　　　　　　　　　　　　　　  法　官  林瑞斌
　　　　　　　 　 　　　　　　　　　法　官  施俊堯
以上正本證明與原本無異。
如不服本判決，應於收受送達後10日內向本院提出上訴書狀，其
未敘述上訴之理由者並得於提起上訴後10日內向本院補提理由書
（均須按他造當事人之人數附繕本）。
                                    書記官  陳彥蕖
中　　華　　民　　國　　94　　年　　6 　　月　　1 　　日
附錄：本案論罪科刑法條全文
毒品危害防制條例第10條：
施用第一級毒品者，處六月以上五年以下有期徒刑。
施用第二級毒品者，處三年以下有期徒刑。
